【裁判字號】    95,上易,1421
【裁判日期】    951220
【裁判案由】    妨害公務
【裁判全文】
臺灣高等法院臺中分院刑事判決        95年度上易字第1421號
上  訴  人
即  被  告  甲○○
上列上訴人因妨害公務案件，不服臺灣南投地方法院95年度易字
第207號中華民國95年8月31日第一審判決（起訴案號：臺灣南投
地方法院檢察署95年度偵字第1775號），提起上訴，本院判決如
下：
    主  文
上訴駁回。
    事  實
一、甲○○明知南投縣政府為公署，因不滿南投縣政府社會局將
    其女兒安置於寄養家庭一事，竟基於公然侮辱之犯意，於民
    國（下同）95年4月14日星期五上午9時45分許，在南投縣政
    府公務員上班及不特定民眾前往洽公之時間，持其購買之雞
    蛋2斤（數量不詳，均全數用以丟擲南投縣政府而滅失），
    至位於南投市○○路660號之南投縣政府辦公大樓外，將上
    開雞蛋全部朝該大樓正門之公眾得以出入之場所猛力丟擲，
    致蛋液濺於大門玻璃及地面，使不特定洽公民眾得以共見共
    聞，足以貶抑公署評價，而公然侮辱南投縣政府。
二、案經南投縣政府警察局南投分局報告臺灣南投地方法院檢察
    署檢察官偵查起訴。
    理  由
一、訊據上訴人即被告甲○○（下稱被告）固供承於上開時、地
    朝南投縣政府辦公大樓正門口丟擲雞蛋之事實，惟矢口否認
    有何侮辱公署犯行，辯稱：伊丟雞蛋的目的只是要抗議而已
    ，而且向建築物丟雞蛋，沒有侮辱執行職務的公署，頂多是
    製造髒亂云云。經查，95年4月14日係星期五，且上午9時45
    分許，乃公務員上班及民眾洽公之時間，而被告確於上開時
    間，向南投縣政府辦公大樓正門丟擲生雞蛋，據被告供承在
    卷，核與證人即南投縣政府行政事務課課長王源鍾於警詢中
    之證詞相符，並有現場照片8張在卷可資佐證，被告自白與
    事實相符，可以採信。被告於南投縣政府各單位執行公務時
    間，前往南投縣政府辦公大樓正門，在洽公民眾人來人往川
    流出入之際，朝大門丟擲生雞蛋，使彈殼破裂後之蛋液四處
    飛濺，散佈在南投縣政府大門玻璃及地板，觀諸現場照片其
    明，被告此一行為使一般不特定人得以共見共聞，且在一般
    社會大眾之認知及通念，已足以貶抑對於南投縣政府之評價
    ，且被告亦自承所作所為之用意在於抗議縣政府，故其目的
    並非僅於製造髒亂甚明，被告辯稱無侮辱公署犯意云云，委
    無可採，本案事證至為明確，被告犯行足以認定。
二、被告行為後，刑法於94年2月2日修正公布，並於95年7月1日
    施行。按行為後法律有變更者，適用行為時之法律。但行為
    後之法律有利於行為人者，適用最有利於行為人之法律，現
    行刑法第2條第1項定有明文。經核：
  (1)修正後刑法第33條第5款規定「罰金：新臺幣1千元以上，以
    百元計算之」，與修正前刑法第33條第5款規定「罰金：1（
    銀）元以上」相較，刑法分則中有罰金刑之規定者，於修正
    前最低度之法定刑係銀元1元即新臺幣3元，於修正後則係新
    臺幣1千元，比較修正前後之規定，修正後之規定並未更有
    利於行為人。
  (2)修正前刑法第41條第1項前段規定：犯最重本刑為5年以下有
    期徒刑以下之刑之罪，而受6個月以下有期徒刑或拘役之宣
    告，因身體、教育、職業、家庭之關係或其他正當事由，執
    行顯有困難者，得以銀元1元以上3元以下折算1日，易科罰
    金。又就被告行為時之易科罰金折算標準，修正前罰金罰鍰
    提高標準條例第2條（現已刪除，惟若應適用舊刑法，應仍
    予適用）規定，就其原定數額提高為1百倍折算1日，則本件
    被告行為時之易科罰金折算標準，應以銀元3百元折算1日，
    經折算為新臺幣後，應以新臺幣9百元折算1日。惟現行刑法
    第41條第1項前段則規定：犯最重本刑為5年以下有期徒刑以
    下之刑之罪，而受6個月以下有期徒刑或拘役之宣告者，得
    以新臺幣1千元、2千元或3千元折算1日，易科罰金。經比較
    修正前後之易科罰金折算標準，以修正前之規定（含罰金罰
    鍰提高標準條例第二條規定）較有利於被告。
  (3)經綜合上情比較結果，應以修正前即被告行為時之刑法較有
    利於被告，依現行刑法第2條第1項前段規定，本件應適用修
    正前刑法。
三、核被告之所為，係犯刑法第140條第2項之公然侮辱公署罪。
    原審依據上述理由，適用刑法第2條第1項前段、第140條第
    2項、第41條第1項前段（修正前），罰金罰鍰提高標準條例
    第1條前段、第2條（修正前），並審酌被告之品性、犯罪之
    動機、目的、手段，對於國家公署公然侮辱之行為，造成公
    署形象之損害，惟其犯後尚能坦承客觀事實等一切情狀，量
    處被告拘役20日之刑，並諭知易科罰金之折算標準，用資懲
    儆。核其認事用法俱無不當，量刑亦稱允洽，被告猶執陳詞
    否認犯罪而提起上訴，非有理由，應駁回其上訴。
據上論斷，應依刑事訴訟法第368條，判決如主文。
本案經檢察官乙○○到庭執行職務。
中    華    民    國    95    年    12    月    20    日
               刑事第七庭  審判長法  官  林  榮  龍
                                 法  官  鄭  永  玉
                                 法  官  江  錫  麟
上列正本證明與原本無異。
不得上訴。
                                 書記官  劉  建  智
中    華    民    國    95    年    12    月    21    日
附錄本案論罪科刑法條：
刑法第140條：
  於公務員依法執行職務時，當場侮辱，或對於其依法執行之職
  務公然侮辱者，處6月以下有期徒刑、拘役或1百元以下罰金。
  對於公署公然侮辱者亦同。
                                                      Ｆ


司法院資訊處製作；財團法人民間司法改革基金會備份。
